【裁判字號】    97,上訴,4093
【裁判日期】    970916
【裁判案由】    毒品危害防制條例
【裁判全文】
臺灣高等法院刑事判決                97年度上訴字第4093號
上  訴  人
即  被  告  甲○○
上列上訴人因毒品危害防制條例案件，不服臺灣宜蘭地方法院97
年度訴字第262號，中華民國97年7月23日第一審判決（起訴案號
：臺灣桃園地方法院檢察署97年度毒偵字第512號），提起上訴
，本院判決如下：
    主  文
上訴駁回。
    事實及理由
一、按刑事訴訟法第350條、第361條、第362條、第367條規定，
    不服地方法院之第一審判決而上訴者，須提出上訴書狀，並
    應敘述具體理由，為上訴必備之程式；其所提出之書狀未敘
    述上訴理由，或僅曾以言詞陳述上訴理由者，均應於上訴期
    間屆滿後20日內補提理由書於第一審法院。第一審法院經形
    式審查，認逾期未補提上訴理由者，應定期間先命補正；逾
    期未補正者，為上訴不合法律上之程式，應以裁定駁回。倘
    已提出上訴理由，但所提非屬具體理由者，則由第二審法院
    以上訴不合法律上之程式，判決駁回。而所謂具體理由，必
    係依據卷內既有訴訟資料或提出新事證，指摘或表明第一審
    判決有何採證認事、用法或量刑等足以影響判決本旨之不當
    或違法，而構成應予撤銷之具體事由，始克當之（例如：依
    憑證據法則具體指出所採證據何以不具證據能力，或依憑卷
    證資料，明確指出所為證據證明力之判斷如何違背經驗、論
    理法則）；倘僅泛言原判決認定事實錯誤、違背法令、量刑
    失之過重或輕縱，而未依上揭意旨指出具體事由，或形式上
    雖已指出具體事由，然該事由縱使屬實，亦不足以認為原判
    決有何不當或違法者（例如：對不具有調查必要性之證據，
    法院未依聲請調查亦未說明理由，或援用證據不當，但除去
    該證據仍應為同一事實之認定），皆難謂係具體理由，俾與
    第二審上訴制度旨在請求第二審法院撤銷、變更第一審不當
    或違法之判決，以實現個案救濟之立法目的相契合，並節制
    濫行上訴（最高法院97年度台上字第892號判決參照）。
二、本件原判決認定事實略以：被告甲○○前因施用毒品案件，
    經觀察勒戒，於民國88年8月2日因無繼續施用傾向而觀察勒
    戒執行完畢；復因施用毒品，經觀察勒戒及強制戒治，於91
    年6月19日強制戒治執行完畢，並由本院90年訴字第8號判決
    判處有期徒刑1年確定；再因施用毒品，為本院90年訴字第
    414號判決判處有期徒刑10月確定，經與上開有期徒刑1年部
    份接續執行，於93年3月30日假釋付保護管束期滿而執行完
    畢；又因施用毒品，為本院94年訴字第462號判決判處有期
    徒刑1年2月確定，於96年2月22日假釋付保護管束期滿而執
    行完畢，猶不知悔改，於97年5月7日晚間8時20分許往前回
    溯26小時內之某時（不含為警查獲至採尿期間），在其位於
    宜蘭縣五結鄉○○○路2之25號住處，施用第一級毒品海洛
    因乙次，嗣於97年5月7日晚間7時50分許為警通知到場，經
    採尿送驗後，始悉上情。
三、被告不服原審判決，提起上訴，其上訴理由略以：因被告甲
    ○○現在已接受政府推廣毒品減害計畫替代療法治療，羅東
    博愛醫院可查，情形良好，亦可正常工作，請檢察官體恤患
    者有心改過，請賜給機會等語。
四、惟查：
（一）原判決已於理由內說明上揭時地施用第一級毒品之事實，
      業據被告於原審審理時坦承不諱，而員警查獲被告後所採
      集之尿液檢體，經送請慈濟大學濫用藥物檢驗中心檢驗結
      果確呈嗎啡陽性反應，此有宜蘭縣警察局羅東分局列管毒
      品人口尿液檢驗採集送驗紀錄表、慈濟大學濫用藥物檢驗
      中心檢驗總表各一紙附卷可稽，被告前開所採尿液經檢驗
      後，既呈嗎啡陽性反應，則被告至少應有於採尿時起回溯
      26小時期間內某時，施用海洛因一次之犯行。從而，本件
      被告自白其於為警採尿查獲前有施用第一級毒品海洛因一
      次之行為，合於上開科學事證，足認被告前揭不利於己之
      任意性自白與事實相符，堪以採信。復以被告前因施用毒
      品案件，於91年6月19日強制戒治執行完畢，被告本件施
      用毒品之犯行雖距前次強制戒治執行完畢釋放後已逾5年
      ，然期間仍因施用毒品，為該院94年度訴字第462 號判決
      判處有期徒刑以上之罪，是縱其本案施用毒品之犯罪時間
      距離先前強制戒治執行完畢釋放後已逾5年，仍不合於毒
      品危害防制條例第20條第3項所稱「五年後再犯」之規定
      ，且因被告於5年內屢次再犯，顯見其再犯率高，應逕依
      毒品危害防制條例第10條之規定處罰，始符立法本意（最
      高法院96年度台非字第32號裁判要旨參照）。是核被告所
      為，係犯毒品危害防制條例第10條第1項之施用第一級毒
      品罪。被告施用第一級毒品前非法持有第一級毒品之低度
      行為，為施用之高度行為所吸收，不另論罪。被告前因施
      用毒品案件，為本院94訴字第462號判決判處有期徒刑1年
      2 月確定，甫於96年2月22日假釋付保護管束期滿執行完
      畢，有臺灣高等法院被告前案紀錄表足憑，其受執行完畢
      ，5年以內故意再犯有期徒刑以上之罪，為累犯，應加重
      其刑。審酌被告前即因施用毒品經觀察勒戒、強制戒治及
      刑之制裁，再犯本件，顯無戒除毒癮之決心，自制能力不
      足，惟念被告施用毒品之犯行，係屬對其自身健康之戕害
      行為，對社會所造成之損害尚非直接，犯後坦認犯行，態
      度可稱良好等一切情狀，乃量處有期徒刑1年等語，均核
      無不合。從而原判決既已詳細記載認定被告犯罪事實之證
      據及理由，並已審酌關於刑法第57條科刑之一切情狀，在
      適法範圍內行使裁量權，核無違法或不當之情形可言。
（二）被告上訴意旨，僅空言泛稱其已接受政府推廣毒品減害計
      畫替代療法治療，情形良好，亦可正常工作云云，就原判
      決認定事實、適用法律及量刑等事項，有何不當或違法之
      處，並未具體指摘，自非屬上訴第二審之具體理由。綜上
      各情，被告提起本件上訴未附具體之理由，且其所陳已進
      行替代療法一節，亦不足以認定原判決有何不當或違法之
      處，其上訴自不合法律上之程式，爰不經言詞辯論予以駁
      回。
五、據上論斷，應依刑事訴訟法第367條前段、第372條，判決如
    主文。
中    華    民    國    97    年    9     月    16    日
                  刑事第六庭  審判長法  官  林堭儀
                                    法  官  張明松
                                    法  官  吳淑惠
以上正本證明與原本無異。
如不服本判決，應於收受送達後十日內向本院提出上訴書狀，其
未敘述上訴之理由者並得於提起上訴後十日內向本院補提理由書
（均須按他造當事人之人數附繕本）。
                                    書記官  陳雅加
中    華    民    國    97    年    9     月    16    日
附錄本案論罪科刑法條全文
毒品危害防制條例第十條第一項
施用第一級毒品者，處六月以上五年以下有期徒刑。


司法院資訊處製作；財團法人民間司法改革基金會備份。
